【裁判字號】    97,台抗,538
【裁判日期】    970717
【裁判案由】    公共危險聲請減刑
【裁判全文】
最高法院刑事裁定              九十七年度台抗字第五三八號
抗  告  人  甲○○
上列抗告人因公共危險案件，不服台灣高等法院中華民國九十七
年四月三日駁回聲請減刑之裁定（九十七年度聲減字第八一六號
），提起抗告，本院裁定如下：
    主  文
抗告駁回。
    理  由
按中華民國九十六年罪犯減刑條例第五條規定：「本條例施行前
，經通緝而未於中華民國九十六年十二月三十一日以前自動歸案
接受偵查、審判或執行者，不得依本條例減刑。」其立法意旨乃
考量通緝犯係惡意逃避法律制裁，並無接受裁判或執行及悔改之
意，如嗣後經逮捕到案仍施予減刑，不啻有鼓勵民眾藐視法律之
誤識，且對於在該條例施行前自動到案服刑完畢之受刑人，因無
法享受減刑寬典，尤難謂平。為維護法律尊嚴及消彌上述不公平
現象，爰明定依該條例應減刑之通緝犯，須於一定期限內自動歸
案接受偵查、審判或執行，始能獲邀減刑寬典。係就受通緝者適
用減刑所為之條件限制，故在該條例施行前經通緝者，如在該條
例第五條所定期限即民國九十六年十二月三十一日以前遭緝獲到
案者，其既非出於悛悔向善之心而自動歸案接受偵查、審判或執
行，而係由於國家公權力之行使強制其到案，自不得予以減刑。
至通緝犯係自動歸案，抑或遭緝獲，委由事實審法院依個案事實
認定。本件原裁定以：抗告人即受刑人甲○○於八十九年十月四
日至五日，犯刑法第一百七十三條第三項、第一項之放火燒燬現
供人使用之住宅未遂罪，經台灣台北地方法院判處有期徒刑三年
六月，嗣經原審、最高法院判決上訴駁回確定後，由台灣台北地
方法院檢察署（下稱北檢）以九十五年度執字第五六八三號案執
行，乃抗告人並未遵傳到案執行，北檢即於九十六年五月十八日
以北檢盛執離緝字第二一○五號通緝書通緝，嗣於同年十一月六
日，抗告人始於台北市○○區○○街一一一號大廳為台北市政府
警察局中山分局緝獲歸案，於同年月九日入監執行（北檢九十六
年度執緝字第一七六四號），其刑期應至一○○年五月五日始縮
刑期滿。以上各情，有台灣台北地方法院八十九年度交訴字第一
五九號判決、上訴人前案紀錄表、通緝紀錄表、台北市政府警察
局中山分局九十六年十一月六日北市警中分刑字第 09633926000
號通緝案件移送書、及該局九十六年十一月六日調查筆錄等資料
附卷足憑。抗告人既係在中華民國九十六年罪犯減刑條例施行（
即九十六年七月十六日）前經通緝，而未於九十六年十二月三十
一日以前自動歸案接受執行，依前開說明，自不能獲邀減刑寬典
。因而駁回抗告人減刑之聲請，經核於法尚無違誤。抗告意旨略
稱：抗告人未曾接獲執行指揮書及通緝書，並非故意不到案，又
抗告人於九十六年十一月六日上午八時為警緝獲時亦向警員表明
上情，且同案被告已獲減刑在案，請准予裁定減刑云云。惟查原
裁定係依憑台北市政府警察局中山分局通緝案件移送書記載抗告
人於九十六年五月十八日被通緝，及抗告人在該分局調查時供稱
公共危險案通緝書上之甲○○確係其本人，其於九十六年十一月
六日八時三十分在台北市○○區○○街一一一號東京凱悅別館服
務中心大廳被警逮捕到案無訛等情，憑以認定抗告人並非自動歸
案接受執行，原裁定業已論斷甚詳，且與卷證資料相符，自屬事
實審法院審判職權之適法行使，核無違法情事，自非抗告人所得
任意爭執。至於同案被告是否遭通緝或通緝時間為何均會影響得
否依上開條例減刑，抗告人以同案被告業經裁定減刑認其亦應減
刑云云，亦無理由。應認本件抗告為無理由，予以駁回。
據上論結，應依刑事訴訟法第四百十二條，裁定如主文。
中    華    民    國  九十七  年    七    月   十七   日
                      最高法院刑事第二庭
                          審判長法官  莊  登  照
                                法官  黃  一  鑫
                                法官  徐  昌  錦
                                法官  許  錦  印
                                法官  劉  介  民
      本件正本證明與原本無異
                                      書  記  官
中    華    民    國  九十七  年    七    月  二十二  日
                                                      K


司法院資訊處製作；財團法人民間司法改革基金會備份。
